【裁判字號】    98,訴,1947
【裁判日期】    981130
【裁判案由】    毒品危害防制條例
【裁判全文】
臺灣臺北地方法院刑事判決              98年度訴字第1947號
公  訴  人  臺灣臺北地方法院檢察署檢察官
被      告  甲○○
上列被告因毒品危害防制條例案件，經檢察官提起公訴（98年度
毒偵緝字第272號），本院訊問後被告為有罪之陳述，經合議庭
裁定改行簡式審判程序，判決如下：
    主  文
甲○○施用第一級毒品，處有期徒刑壹年。
    事  實
一、甲○○前曾於民國91年間因施用毒品案件，經法院於91 年3
    月21日以91年度毒聲字第921 號裁定送觀察勒戒後，因認有
    繼續施用毒品之傾向，經本院於91年5 月23日以91年度毒聲
    字第1010號裁定令入戒治處所施以強制戒治，於92年5 月11
    日強制戒治期滿執行完畢，並經臺灣臺北地方法院檢察署檢
    察官於92年6 月23日以92年度戒毒偵字第79號為不起訴處分
    確定；於95年間因施用毒品案件，經本院於95年10月18日以
    95年度訴字第1403號判決判處有期徒刑8 月，嗣經提起上訴
    ，經臺灣高等法院於96年3 月1 日以95年度上訴字第4284號
    駁回上訴確定；又於96年間再因施用毒品案件，經本院於96
    年4 月24日以96年度訴字第150 號判決判處有期徒刑1 年確
    定，上開2 罪經減刑及定應執行之刑為有期徒刑9 月確定，
    於97年11月14日假釋出監，嗣假釋經撤銷，應執行殘刑7 月
    29日，目前仍在執行殘刑中（該殘刑應執行至99年6 月6 日
    期滿，不構成累犯）。
二、詎甲○○猶未戒除毒癮，復基於施用第一級毒品海洛因、第
    二級毒品甲基安非他命之犯意，於98年5 月11日19時許，在
    臺北市○○區○○路26巷3 之1 號4 樓住處內，以將第一級
    毒品海洛因、第二級毒品甲基安非他命一同摻入香菸內點燃
    吸食之方式，同時施用海洛因及甲基安非他命毒品1 次。嗣
    經警員於98年5 月12日10時許持本院所核發之搜索票前往上
    揭處所執行搜索時，經甲○○同意由警員對其採集尿液送檢
    驗結果，呈嗎啡、甲基安非他命陽性反應，而查知上情。
三、案經臺北市政府警察局大安分局移送臺灣臺北地方法院檢察
    署檢察官偵查起訴。
    理  由
一、按刑事訴訟法第273 條之1 規定除被告所犯為死刑、無期徒
    刑、最輕本刑為3 年以上有期徒刑之罪、或高等法院管轄第
    一審案件者外，於審判期日前之程序進行中，被告先就被訴
    事實為有罪之陳述時，審判長得告知被告簡式審判程序之旨
    ，並聽取當事人、代理人、辯護人及輔佐人之意見後，裁定
    進行簡式審判程序。經查，本件被告甲○○被訴違反毒品危
    害防制條例乙案，非前開不得進行簡式審判程序之案件，經
    被告於本院行準備程序時就訴事實為有罪之陳述，且經法官
    告知被告簡式審判程序之旨，聽取被告及檢察官之意見後，
    爰依上開刑事訴訟法第273條之1之規定，裁定改依簡式審判
    程序審判之，合先敘明。
二、上揭犯罪事實，業經被告甲○○於偵查及本院審理時坦承不
    諱（見98年度偵緝字第272 號偵查卷第44頁、本院98年11月
    26 日 準備程序筆錄第2 頁），且被告為警查獲時所採尿液
    經送檢驗結果，呈嗎啡、甲基安非他命陽性反應，有臺灣尖
    端先進生技醫藥股份有限公司濫用藥物檢驗報告在卷可稽，
    足認被告前揭施用第一級、第二級毒品之自白與事實相符，
    堪予採信。又按民國92年7 月9 日新修正之毒品危害防制條
    例刪除2 犯及3 犯之規定，一改修法前繁雜之處遇程序，僅
    將施用毒品者簡化區分為初犯、再犯，並認施用毒品者係屬
    病患性犯人，以觀察、勒戒戒除其身癮，並以強制戒治去除
    其心癮。經觀察、勒戒或強制戒治執行完畢釋放後，若係5
    年後再犯該條例第10條施用毒品罪者，與同條例第20條第1
    項、第2 項關於「初犯」之處理方式相同，檢察官應先聲請
    法院裁定令被告入勒戒處所觀察、勒戒，並視有無繼續施用
    毒品傾向，決定應予釋放、為不起訴之處分，或應聲請法院
    裁定令入勒戒處所強制戒治；若係5 年內「再犯」同條例第
    10條施用毒品罪者，依同條例第23條第2 項規定，檢察官則
    應依法追訴。觀諸該條例第20條第3 項之修正理由：「觀察
    、勒戒或強制戒治5 年後再犯者，顯見前所實施之觀察、勒
    戒或強制戒治已足以遮斷其施用毒品之癮，為期自新及協助
    其戒除毒癮，對此5 年後再犯者，爰明定仍適用初犯之規定
    ，先經觀察、勒戒、強制戒治之程序。」及同條例第23條第
    2 項之修正理由：「為配合簡化施用毒品犯之刑事處遇程序
    ，並鑑於經觀察、勒戒或強制戒治執行完畢釋放後5 年內再
    犯者，其再犯率甚高，原據以實施之觀察、勒戒及強制戒治
    既已無法收其實效，自應施以刑事處遇。」顯然如施用毒品
    者係前經觀察、勒戒或強制戒治等治療程序執行完畢5 年後
    ，始再施用毒品之「初犯」，因前所執行之觀察、勒戒或強
    制戒治已足收戒除毒癮之效，自應重新執行觀察、勒戒或強
    制戒治等治療程序，並於治療程序執行完畢後，由檢察官為
    不起訴處分，毋庸對之追訴處罰；反之，在「再犯」之情形
    ，因其先前所為治療程序顯未能收戒斷毒癮之效，且考量施
    用毒品者之再犯率偏高，乃簡化其刑事處遇程序，而逕予追
    訴處罰，不再施以治療程序。參酌上開立法理由，修正毒品
    危害防制條例就施用毒品者，祇於「初犯」及「5 年後再犯
    」2 種情形，有其追訴條件之限制，即須於初犯經觀察、勒
    戒或強制戒治釋放後，5 年內均無施用毒品之行為，始能認
    其前所實施之觀察、勒戒或強制戒治已足遮斷毒癮，而得於
    5 年後再犯時，再予適用初犯之規定，重行觀察、勒戒等程
    序。倘5 年內已經再犯，被依法追訴處罰，縱其第3 次（或
    第3次 以上）施用毒品之時間在初犯釋放5 年以後，即與「
    5 年後再犯」之情形有別，且因已於「5 年內再犯」，顯見
    其再犯率甚高，原實施觀察、勒戒或強制戒治，已無法收其
    實效，而無5 年戒斷期之存在，自無再經觀察、勒戒及強制
    戒治之必要，應由檢察官逕行起訴，始符新法修正之本旨（
    最高法院95年度臺非字第59號、第65號判決意旨參照）。查
    被告本件施用毒品犯行非屬「初犯」及「5 年後再犯」之情
    形，依上開說明，自應依法論科。綜上所述，本件事證明確
    ，被告犯行洵堪認定，應依法論科。
三、按海洛因、甲基安非他命分別係毒品危害防制條例第2 條第
    2 項第1 款、第2 款所規範之第一級、第二級毒品，故核被
    告所為係犯同條例第10條第1 項施用第一級毒品罪及第10條
    第2 項施用第二級毒品罪，其施用上揭毒品前持有第一級、
    第二級毒品之低度行為，分別為其施用之高度行為所吸收，
    不另論罪。又按實務上毒犯施用毒品之方法甚多，實務上亦
    曾見人犯同時混合施用海洛因及甲基安非他命之案例，本件
    無積極證據證明被告係先後於不同時地施用海洛因及甲基安
    非他命，且被告陳稱其係同時施用海洛因及甲基安非他命，
    基於罪疑惟輕之法則，應認被告係以一行為觸犯上揭2 罪名
    ，為想像競合犯，應從一重之施用第一級毒品罪論處。爰審
    酌被告前有毒品前科，竟仍不知改悔，陷於毒癮而難以自拔
    ，危害國民健康，及其犯罪之動機、手段、於本件犯罪後尚
    能坦承犯行，態度良好等情，量處如主文所示之刑。
據上論斷，應依刑事訴訟法第273 條之1 、第299 條第1 項前段
，毒品危害防制條例第10條第1 項、第2 項，刑法第11條前段、
第55條，判決如主文。
本案經檢察官楊婉鈺到庭執行職務。
中    華    民    國    98    年    11    月    30    日
                         臺灣臺北地方法院刑事第十七庭
                                     法  官  賴淑美
上正本證明與原本無異。
如不服本判決應於收受送達後10日內向本院提出上訴書狀，並應
敘述具體理由；其未敘述上訴理由者，應於上訴期間屆滿後20日
內向本院補提理由書（均須按他造當事人之人數附繕）「切勿逕
送上級法院」。
                                     書記官  許翠燕
中    華    民    國    98    年    12    月    4     日
附錄本件判決論罪科刑法條全文：
毒品危害防制條例第10條
施用第一級毒品者，處六月以上五年以下有期徒刑。
施用第二級毒品者，處三年以下有期徒刑。

司法院資訊處製作；財團法人民間司法改革基金會備份。
